臺灣新竹地方法院行政訴訟判決
110年度交字第48號
原      告  謝銘雄  
被      告  交通部公路總局新竹區監理所


代  表  人  吳季娟  
訴訟代理人  吳靜宜  
上列當事人間因違反道路交通管理處罰條例事件，原告不服被告
中華民國110年2月22日竹監新四字第51-E00000000號裁決，提起
行政訴訟，本院判決如下：
    主  文
原告之訴駁回。
訴訟費用新臺幣參佰元由原告負擔。
    理  由
一、程序事項：
    原告起訴時，被告交通部公路總局新竹區監理所代表人為黃
    萬益，訴訟繫屬中，於民國(下同)110年6月4日由甲○○繼任
    為代表人，並經其聲明承受訴訟，核無不合，應予准許。
二、事實概要：
    原告於109年12月3日9時33分許，駕駛車號000-0000號自用
    小客車(下稱系爭車輛)，沿新竹縣竹北市福興路往縣政二路
    方向行駛，於行經該路段與福興路839巷交岔路口(下稱系爭
    路口)時，遭民眾提出行車紀錄器影像檢舉，經新竹縣政府
    警察局竹北分局(下稱舉發機關)員警認其有「駕車行經有燈
    光號誌管制之交岔路口闖紅燈」之違規事實而予舉發。原告
    於應到案日期前到案，經被告認原告有上開之違規事實，依
    道路交通管理處罰條例(下稱道交條例)第53條第1項、第63
    條第1項等規定，於110年2月22日以竹監新四字第51-E00000
    000號違反道路交通管理事件裁決書(下稱原處分)，裁處原
    告罰鍰新臺幣(下同)2,700元，並記違規點數3點，原告不服
    ，提起本件行政訴訟。
三、兩造聲明：
(一)原告：1.原處分撤銷。2.訴訟費用由被告負擔。
(二)被告：1.原告之訴駁回。2.訴訟費用由原告負擔。
四、兩造陳述：
(一)原告部分：
　⒈系爭路口之行車管制號誌(下稱系爭號誌)並非設置在容易辨
    別之主幹道停止線右側或中央分隔島上，而係設置在福興路
    839巷出口之右側，遠離主幹道停止線。且鄰近系爭號誌之
    下方，尚有福興路與縣政六路交岔路口之停止線，易使駕駛
    人誤判系爭號誌所指示者，為福興路與縣政六路交岔路口，
    而非系爭路口。
　⒉原告於駕車行經系爭路口時，因行車管制號誌佈設失當，以
    駕駛人視角認系爭號誌位於福興路與縣政六路交岔路口停止
    線前，故直行穿越系爭路口而將車輛停止於福興路與縣政六
    路交岔路口前等語。
(二)被告部份：
　⒈原告於駕車行經系爭路口前時，位於遠端之系爭號誌燈號為
    圓形紅燈，且有車輛自福興路839巷駛出，惟原告仍繼續直
    行穿越系爭路口，嚴重影響其他用路人，並增加交通事故發
    生風險，違反道交條例第53條第1項事實明確。
  ⒉原告駕車沿福興路行駛時，自遠處即可辨識系爭號誌之燈號
    ，且會先行經系爭路口，下一個路口始為福興路與縣政六路
    交岔路口。倘若系爭號誌係預告下一路口之號誌情形，會依
    道路交通標誌標線號誌設置規則第14條規定，在號誌旁加裝
    「前方路口號誌」牌面，惟系爭號誌前並無附牌，且系爭路
    口前方有繪設停止線，已足供用路人辨識。
五、法院判斷：
(一)按「汽車駕駛人，行經有燈光號誌管制之交岔路口闖紅燈者
    ，處1,800元以上5,400元以下罰鍰。」、「汽車駕駛人有下
    列各款所列條款之一者，除依原條款處罰鍰外，並予記點：
    …三、有第43條、第53條或第53條之一情形之一者，各記違
    規點數3點。」、道交條例第53條第1項、第63條第1項第3款
    分別定有明文。次按「停止線，用以指示行駛車輛停止之界
    限，車輛停止時，其前懸部分不得伸越該線。」、「行車管
    制號誌各燈號顯示之意義如左： …五、圓形紅燈(一)車輛面
    對圓形紅燈表示禁止通行，不得超越停止線或進入路口。」
    ，道路交通標誌標線號誌設置規則第170條第1項前段、第20
    6條第1項第5款第1目亦規定甚明。
(二)查前揭事實概要欄所載事實，有舉發照片、舉發通知書、原
    處分等件在卷可稽，並經本院依職權勘驗舉發光碟及google
    地圖與街景圖，其內容為：「畫面顯示時間:2020/12/03，0
    9：32：57-09：33：07日間無雨、視距良好，於09：33：04
    ，檢舉車輛行駛於新竹縣福興路雙向各雙線道之去向道路的
    外側車道上，其左斜前方有系爭車輛行駛於去向道路內側車
    道上，雙向道路間設有路燈並以水泥分隔島相隔，前方路口
    右側為新竹縣福興路839巷之巷道出入口即系爭路口，福興
    路去向道路兩線道間接近福興路839巷處，繪有雙白實線，
    於該巷道出口之右側設有一號誌燈桿並懸掛有面向福興路去
    向道路的系爭號誌，該號誌燈為紅燈，於系爭路口中即福興
    路雙向道路中間之水泥分隔島處另設有一面向福興路839巷
    巷口之號誌燈，前開號誌燈均未遭任何障礙物遮掩。於9：3
    2：58有機車騎士從福興路839巷往北方向駛出，系爭路口於
    去向及來向道路均繪有停止線，去向道路外側車道於鄰近停
    止線處繪有機車停等區。另去向道路於系爭路口往前不遠的
    下一個路口，亦即新竹縣福興路與縣政六路之交岔口處亦繪
    有停止線，該停止線前繪有行人穿越道，左斜對面福興路來
    向道路路口之來向道路上方設有一面向福興路去向道路的號
    誌燈，該號誌燈亦為紅燈，於09：33：05系爭車輛於面對系
    爭號誌燈為紅燈時，全車穿越系爭路口之停止線，並行進至
    系爭號誌燈下方後，畫面結束。」，有110年8月10日調查證
    據筆錄附卷可參。是原告確有「駕車行經有燈光號誌管制之
    交岔路口闖紅燈」之違規行為，至為明確。
(三)次查，雖原告不否認其有闖紅燈之違規，然主張係因系爭號
    誌未設於路口近端，號誌設置不當而致違規云云。惟按，道
    路交通標誌標線號誌設置規則第221條係規定：「行車管制
    號誌至少應有一燈面設於遠端左側，且距近端停止線十公尺
    以上。如係以柱立式設置，應有二燈面分設於遠端兩側。但
    路形特殊時，主管機關得調整設置於其他適當位置。近端號
    誌應靠近停止線設置。號誌佈設以能使各車道駕駛者均能清
    楚辨認為原則。路幅寬廣之道路，必要時得加設號誌燈面，
    並採門架式或懸掛式設置。」，而由法條使用「至少」一詞
    ，可知若於路口佈設一燈面之行車管制號誌，應設於路口遠
    端，並以設於左側為原則，例外得由主管機關視路形調整位
    置；如另佈設近端號誌，則應靠近停止線設置，並與遠端號
    誌相距十公尺以上。尚非規定近端號誌為必需設置之行車管
    制號誌，亦即設置近端號誌並非強制規定甚明。而依上開勘
    驗筆錄及卷附現場照片所示，原告所穿越之系爭路口僅佈設
    一行車管制號誌，主管機關將之設於路口遠端，並因系爭路
    口中即福興路雙向道路中間之水泥分隔島處另設有一面向福
    興路839巷巷口之號誌燈號，乃將指示原告行向之系爭號誌
    桿柱設於右邊路側，並以懸臂將燈面突出於車道中央，足供
    駕駛人辨識，且無任何遮蔽，實無任何設置不當之情形。又
    系爭號誌與下一路口即福興路與縣政六路交岔口，兩者相距
    約15公尺，號誌上亦無加裝「前方路口號誌」附牌，加以系
    爭路口前方路面亦有標繪停止線，衡情應無使人誤認系爭號
    誌係用以指示下一路口之可能。從而，原告此部分主張，難
    認有理，不予採信。
(四)綜上所述，原告於前揭時、地，確有「駕車行經有燈光號誌
    管制之交岔路口闖紅燈」之違規行為，被告依道路交通管理
    處罰條例第53條第1項、第63條第1項(漏列第3款)及違反道
    路交通管理事件統一裁罰基準及處理細則所訂違反道路交通
    管理事件統一裁罰基準表規定，處原告罰鍰2,700元，並記
    違規點數3點，核無違誤，原告訴請撤銷，為無理由，應予
    駁回。又本件訴訟得不經言詞辯論為之，併予敘明。
六、本件判決基礎已臻明確，兩造其餘之攻擊防禦方法及訴訟資
    料經本院斟酌後，核與判決不生影響，無一一論述之必要。
七、本件第一審裁判費為300元，應由原告負擔，爰確定第一審
    訴訟費用額如主文第2項所示。
八、據上論結，本件原告之訴為無理由，依行政訴訟法第98條第
    1項前段、第237條之7、第237條之8第1項，判決如主文。　
中　　華　　民　　國　　110 　年　　10　　月　　12　　日
                  行政訴訟庭  法　官　張百見 
以上正本係照原本作成。
如對本判決上訴，非以其違背法令為理由，不得為之，且須於判
決送達後20日內向本院提出上訴狀。
中　　華　　民　　國　　110 　年　　10　　月　　12　　日
                              書記官　鄧雪怡